臺灣新竹地方法院刑事判決
111年度金訴字第211號
公  訴  人  臺灣新竹地方檢察署檢察官
被      告  彭凱揚


上列被告因違反洗錢防制法等案件，經檢察官提起公訴（109年
度偵字第12749號），被告於本院準備程序中就被訴事實為有罪
之陳述，經本院合議庭裁定由受命法官獨任進行簡式審判程序審
理，判決如下︰
    主      文
彭凱揚幫助犯洗錢防制法第十四條第一項之洗錢罪，處有期徒刑
參月，併科罰金新臺幣伍仟元，罰金如易服勞役，以新臺幣壹仟
元折算壹日。
未扣案犯罪所得新臺幣壹萬伍仟元沒收，於全部或一部不能沒收
或不宜執行沒收時，追徵其價額。
    事實及理由
一、本案犯罪事實及證據，除應予補充、更正如下外，其餘均引
    用檢察官起訴書之記載（如附件）：
　㈠起訴書犯罪事實欄一、第4行所載「竟仍基於幫助詐欺及違反
    洗錢防制法之犯意，…」應予更正為「基於縱所提供之帳戶
    被作為詐欺取財犯罪工具及掩飾隱匿詐欺取財不法犯罪所得
    去向亦不違背其本意之幫助詐欺取財、幫助洗錢之不確定故
    意，…」。
　㈡起訴書犯罪事實欄一、第14行至第15行所載「…，即意圖為自
    己不法之所有，於109年4月19日下午2時28分許，…」應補充
    更正為「…，即意圖為自己不法之所有，基於詐欺取財、洗
    錢之犯意，於109年4月19日下午2時28分許，…」
　㈢證據部分另應補充增列「告訴人張梅蓮之內政部警政署反詐
    騙諮詢專線紀錄表、被告彭凱揚於本院準備程序及簡式審判
    程序時之自白（見桃園地檢109偵28392卷第79頁，本院卷第
    27頁、第33頁）」。
二、論罪科刑
　㈠按行為人提供金融帳戶提款卡及密碼供他人使用，嗣後被害
    人雖匯入款項，然此時之金流仍屬透明易查，在形式上無從
    合法化其所得來源，未造成金流斷點，尚不能達到掩飾或隱
    匿特定犯罪所得之來源、去向及所在之作用，須待款項遭提
    領後，始產生掩飾、隱匿之結果。故而，行為人提供金融帳
    戶提款卡及密碼，若無參與後續之提款行為，即非洗錢防制
    法第2條第2款所指洗錢行為，無從成立一般洗錢罪之直接正
    犯；又金融帳戶乃個人理財工具，依我國現狀，申設金融帳
    戶並無任何特殊限制，且可於不同之金融機構申請多數帳戶
    使用，是依一般人之社會通念，若見他人不以自己名義申請
    帳戶，反而收購或借用別人之金融帳戶以供使用，並要求提
    供提款卡及告知密碼，則提供金融帳戶者主觀上如認識該帳
    戶可能作為對方收受、提領特定犯罪所得使用，對方提領後
    會產生遮斷金流以逃避國家追訴、處罰之效果，仍基於幫助
    之犯意，而提供該帳戶之提款卡及密碼，以利洗錢實行，仍
    可成立一般洗錢罪之幫助犯(最高法院108年度台上大字第31
    01號裁定意旨參照）。是核被告彭凱揚所為，係犯刑法第30
    條第1項前段、同法第339條第1項之幫助詐欺取財罪及刑法
    第30條第1項前段、洗錢防制法第14條第1項之幫助洗錢罪。
    被告以一行為觸犯上開2罪名，為想像競合犯，應依刑法第5
    5條規定，從一重之幫助洗錢罪處斷。
　㈡被告幫助他人犯洗錢罪，爰依刑法第30條第2項規定，減輕其
    刑。被告於本院審理中自白犯罪，爰依洗錢防制法第16條第
    2項規定，減輕其刑。本件同有刑法第30條第2項、洗錢防制
    法第16條第2項之減輕事由，爰依法遞減之。至公訴人另以
    被告有如全國前案紀錄表上記載之傷害案件之有期徒刑易科
    罰金執行完畢之紀錄構成累犯，請本院加重其刑，然參酌最
    高法院110年度台上大字第5660號刑事裁定意旨，本院尚無
    從認定被告構成累犯，自無從加重其刑，附此敘明。
　㈢爰以行為人之責任為基礎，審酌被告任意提供金融機構帳戶
    之存摺、提款卡、密碼及其網路銀行帳號等件供詐騙集團使
    用，影響社會正常交易安全，增加本案告訴人尋求救濟之困
    難，並使犯罪之追查趨於複雜，助長詐欺犯罪風氣之猖獗，
    應予非難；參以被告前有傷害案之前科素行、犯後坦承犯行
    ，犯後態度尚可，及其自述正就讀高中夜間部中，白天則從
    事洗車工作、月收入約新臺幣1萬餘元之生活狀況（見本院
    卷第33頁），暨其犯罪之動機、目的、手段及未與告訴人達
    成和解，並賠償告訴人，告訴人請求從重量刑等一切情狀，
    爰量處如主文所示之刑，並就罰金刑部分諭知易服勞役之折
    算標準，以示懲儆。
三、沒收：
    本案被告提供其帳戶與詐騙集團成員使用，獲利1萬5,000元
    乙節，業據其於偵訊中供述明確（見新竹地檢109偵12749卷
    ㈡第159頁背面），為被告本案犯罪所得，應依刑法第38條之
    1第1項前段、第3項之規定沒收，並於全部或一部不能沒收
    或不宜執行沒收時，追徵其價額。　　
據上論斷，應依刑事訴訟法第273條之1第1項、第299條第1項前
段、第310條之2、第454條第2項，判決如主文。　　　　　
本案經檢察官翁貫育提起公訴，檢察官林李嘉到庭執行職務。
中　　華　　民　　國　　111 　年　　6 　　月　　23　　日
                  刑事第五庭  法　官　華澹寧
以上正本證明與原本無異。　　　　　　　　　
如不服本判決應於收受判決後20日內向本院提出上訴書狀，並應
敘述具體理由。其未敘述上訴理由者，應於上訴期間屆滿後20日
內向本院補提理由書(均須按他造當事人之人數附繕本)「切勿逕
送上級法院」。
中　　華　　民　　國　　111 　年　　6 　　月　　23　　日
                              書記官  吳羽君
附錄本案論罪科刑法條全文：
洗錢防制法第14條第1項
有第二條各款所列洗錢行為者，處7年以下有期徒刑，併科新臺
幣5百萬元以下罰金。
刑法第339條第1項
意圖為自己或第三人不法之所有，以詐術使人將本人或第三人之
物交付者，處5年以下有期徒刑、拘役或科或併科50萬元以下罰
金。
刑法第30條
幫助他人實行犯罪行為者，為幫助犯。雖他人不知幫助之情者，
亦同。
幫助犯之處罰，得按正犯之刑減輕之。
（附件）
臺灣新竹地方檢察署檢察官起訴書
                                    109年度偵字第12749號
　　被　　　告　彭凱揚　
上列被告因詐欺等案件，業經偵查終結，認應提起公訴，茲將犯
罪事實及證據並所犯法條分敘如下：
　　　　犯罪事實
一、彭凱揚明知將自己帳戶供作他人使用，依一般社會生活之通
    常經驗，可預見其交付存摺等帳戶資料可能幫助不法犯罪集
    團隱匿詐欺或財產犯罪所得之財物，致使被害人及警方追查
    無門，竟仍基於幫助詐欺及違反洗錢防制法之犯意，與吳昱
    槿（所涉詐欺等罪嫌，另簽分偵辦）談妥提供帳戶每月可獲
    抽成報酬，遂於民國109年3月31日某時許，在新竹縣○○市○○
    ○路00號中國信託商業銀行竹北分行，先辦理所申設之中國
    信託商業銀行帳號000-00000000000000號帳戶（下稱中國信
    託帳戶）補辦提款卡及存摺，並設定OTP行動電話門號為彭
    凱揚使用0000000000號及網路銀行約定轉出帳號後，當場將
    上開中國信託銀行之存摺、提款卡及密碼（含網路銀行帳戶
    、密碼），交予吳昱槿及所屬之詐欺集團成員使用，彭凱揚
    因而賺取新臺幣（下同）1萬5,000元報酬。嗣該詐欺集團成
    員取得上開帳戶資料後，即意圖為自己不法之所有，於109
    年4月19日下午2時28分許，假冒親友佯稱投資云云，撥打電
    話向張梅蓮假冒親友佯稱投資云云，致張梅蓮陷於錯誤，而
    於同年月23日下午1時48分許，臨櫃轉帳90萬元至上開中國
    信託帳戶內，嗣由詐騙集團成員於109年4月23日下午3時46
    分許及同日下午3時47分許，以登錄彭凱揚網路銀行帳戶，
    進行網路轉帳45萬4,000元、32萬6,000元匯至江瑋翔（所涉
    詐欺等罪嫌，另簽分偵辦）所申設中華郵政股份有限公司帳
    號00000000000000號帳戶內，隨即提領一空，以掩飾或隱匿
    特定犯罪所得之本質及及去向。嗣張梅蓮發覺有異，始知受
    騙，報警循線查獲上情。
二、案經張梅蓮訴由桃園市政府警察局蘆竹分局報告臺灣桃園地
    方檢察署檢察官呈請臺灣高等檢察署檢察長核轉本署偵辦。
　　　　證據並所犯法條
一、證據清單及待證事實：
編號 證據名稱 待證事實 ㈠ 被告彭凱揚於偵查中之自白。 證明被告坦承於上開時、地，為賺取報酬而交付中國信託帳戶資料予他人使用之事實。 ㈡ 告訴人張梅蓮於警詢中之指述。 證明告訴人張梅蓮經詐欺集團成員施用詐術而交付款項之事實。 ㈢ 證人吳昱槿於偵查中之證述 證明被告為賺取報酬而交付中國信託帳戶資料等事實。 ㈣ 1、告訴人提供之永豐商業銀行匯出匯款申請單、Line對話內容擷取畫面、內政部警政署反詐騙諮詢專線紀錄表各1份。 2、被告申設中國信託銀行帳戶基本資料暨交易明細、中華郵政股份有限公司110年2月5日儲字第1100032361號函檢附資料、中國信託商業銀行110年2月25日中信銀字第110224839040682號函檢附資料、110年4月8日中信銀字第110224839084095號函檢附資料及110年12月2日中信銀字第110224839324919號函檢附資料各1份。 證明全部犯罪事實。 
二、核被告所為，係犯刑法第30條第1項、違反洗錢防制法第2條
    第2款而犯同法第14條第1項幫助洗錢罪及刑法第339條第1項
    幫助詐欺取財等2罪嫌。被告以一提供帳戶之行為，同時涉犯
    上開二罪名，為想像競合犯，請依刑法第55條規定從一重之
    幫助洗錢罪處斷。末被告前開犯罪所得，請均依法宣告沒收
    ，如一部或全部不能沒收，請依法追徵其價額。
三、依刑事訴訟法第251條第1項提起公訴。
　　此  　致
臺灣新竹地方法院
中　　華　　民　　國　　111 　年　　 3　　月　　30　　日
　　　　　　　　　　　　　　　檢　察　官　翁貫育
本件證明與原本無異　　　　　　
中　　華　　民　　國　　111 　年　   4 　 月　　 7　　日
                              書  記  官  陳桂香